臺灣板橋地方法院刑事判決　　　　　　　 96年度易字第374號
公　訴　人　臺灣板橋地方法院檢察署檢察官
被　　　告　甲○○
上列被告因違反毒品危害防制條例案件，經檢察官提起公訴（95
年度毒偵字第6982號），本院判決如下：
    主  文
本件免訴。
    理  由
一、公訴意旨略以：被告甲○○基於施用第二級毒品甲基安非他
    命（起訴書誤載為安非他命）之犯意，於民國95年7 月20日
    晚間10時許，在臺北縣土城市○○街7 號其住處，將第二級
    毒品甲基安非他命置於吸食器內加熱，以吸取其濃煙之方式
    ，施用甲基安非他命1 次，旋於翌日下午2 時30分許，在上
    址住處前，為警查獲，並經其同意，在其所欲駕駛之車牌號
    碼2033－JT號自小客車副駕駛座下方，經警扣得其所有之甲
    基安非他命1 包（毛重1 公克，鑑驗使用0.02公克，驗餘毛
    重0.98公克），因認被告涉犯毒品危害防制條例第10條第2
    項之施用第二級毒品罪嫌等語。
二、按案件曾經判決確者，應諭知免訴之判決，刑事訴訟第302
    條第1 款定有明文；又訴訟上所謂一事不再理之原則，關於
    實質上一罪或裁判上一罪，亦均有其適用，最高法院60年台
    非字第77號著有判例可資參照。次按，刑法第56條連續犯規
    定，業於刑法修正施行時廢止。又學理上所稱集合犯，依刑
    法分則構成要件該當性觀之，其等行為固然可能融合多數自
    然意思或自然活動，然在法律之規範評價上祗應視為一個刑
    法上之行為，亦即構成刑法上之一個法行為單數。刑法修正
    前之連續犯，通說認為乃該當於數個構成要件，僅立法上，
    於裁判時論以一罪，故其通常情形，於刑法修正後，應認屬
    數罪併罰之類型。刑法修正前，司法實務向來認為行為人於
    密接時、地所實行之多次施用毒品行為，概論以連續犯，但
    考其行為本質，係行為人原已預定有數同種類之行為，且將
    反覆實行之意，其犯罪特質本含有反覆實行數自然行為之犯
    罪計畫，本得評價為包括一罪，而屬集合犯（紀俊乾，刑法
    廢除牽連犯、連續犯規定後，程序法上同一案件處理，如何
    因應？司法週刊1289期，95年6 月1 日，第2 版），於新修
    正刑法廢除連續犯後，應有轉向之思考，非當然構成數罪。
    準此，司法實務修正前論以連續犯之犯罪類型，於新法實行
    後，實應依其犯罪本質，分論以數罪或單一一罪，而本件施
    用毒品案件，以施用者具毒品之耐藥性、依賴性等性質觀之
    ，即宜以集合犯論擬，均合先敘明。
三、查本件被告就其於前開時、地施用毒品犯行，坦承不諱，又
    其於為警查獲後，於同日上午7 時25分許經警採集之尿液檢
    體，送由臺灣檢驗科技股份有限公司以酵素免疫分析法初步
    檢驗，呈安非他命類陽性反應，復經氣相層析質譜儀確認，
    亦有安非他命（7728ng/ml） 、甲基安非他命（43292ng/ml
    ）陽性反應，有該公司95年8 月18日濫用藥物尿液檢驗報告
    附卷可稽；另扣案之晶體1 包，經送前揭公司以上述方法鑑
    驗，經查其毛重1 公克，鑑驗使用0.02公克，驗餘毛重0.98
    公克，呈第二級毒品甲基安非他命陽性反應（0000000ng/ml
     ） ，則有同公司96年4 月10日濫用藥物檢驗報告在卷得憑
    。按甲基安非他命經口服投與後約百分之70於24小時內自尿
    中排出，約百分之90於96小時內自尿中排出，由於甲基安非
    他命成分之檢出與其投與方式、投與量、個人體質、採尿時
    間與檢測儀器之精密度等諸多因素有關，因此僅憑尿液中呈
    甲基安非他命陽性反應，並無法確實推算吸食時間距採集時
    間之長短，惟依上述資料推斷，最長可能不會超過4 日，有
    行政院衛生署藥物食品檢驗局81年2 月8 日（81）藥檢1 字
    第001156號函可按。而目前之尿液檢體毒品反應鑑驗方法，
    以氣相層析質譜儀分析法最為精確，並可排除服用藥物導致
    毒品偽陽性反應之可能性；茲本件被告尿液檢體業經以該法
    確認，鑑出被告尿液確有甲基安非他命類陽性反應，是可確
    信被告於採集尿液檢體前96小時扣除為警查獲後不可能施用
    毒品期間內之某時，確曾有施用第二級毒品甲基安非他命之
    行為。承此，可見被告之上述自白，應合於事實。
四、惟被告另案前於95年4 月12日上午10時30分許，為警採集尿
    液檢體回溯96小時內之某時，曾有施用第二級毒品安非他命
    ，業經本院於95年7 月31日以95年度簡字第4522號判處有期
    徒刑3 月，於95年9 月8 日確定，於95年10月23日易科罰金
    執行完畢（復於95年12月11日施用第二級毒品安非他命，經
    本院於96年3 月9 日以96年度易字第28 6號判處有期徒刑5
    月，於96年4 月12日確定，現於臺灣臺北監獄臺北分監執行
    中），有前開刑事判決及臺灣高等法院被告前案紀錄表存卷
    可按。查被告前於警詢中即供明：其係自88年間起施用前揭
    毒品，最後1 次係於95年7 月20日晚間10時許，在上址住處
    施用毒品等語甚詳（參見偵查卷第9 頁）。又查，其確曾於
    88 年 間因施用毒品案件，經本院於同年2 月10日以88年度
    毒聲字第986 號裁定送觀察、勒戒後，認無繼續施用毒品傾
    向，由臺灣板橋地方法院檢察署檢察官於88年3 月6 日以88
    年度偵字第4327號為不起訴處分確定，次於94年間復因施用
    毒品案件，經臺灣士林地方法院於94年12月28日以94年度毒
    聲字第640 號裁定送觀察、勒戒後，亦認無繼續施用毒品傾
    向，於95年1 月23日執行完畢釋放，由臺灣士林地方法院檢
    察署檢察官於是日以94年度毒偵字第2603號為不起訴處分確
    定，有上述被告前案紀錄表在卷得佐，是足徵被告警詢所陳
    ，與事實相符。且有進者，基於被告所述，其乃未間斷地施
    用上述毒品，則其迄本件被查獲止，實質上並未戒斷其毒癮
    。經核，被告本件犯行與被告於本院95年度簡字第4522號所
    涉犯行間，顯係時間密接，又犯罪手法相同，復依上述施用
    毒品者之特性，洵足認定其2 案前後所實行之施用毒品行為
    ，屬預定之數同種類行為，且基於反覆接續實行之犯意，其
    前揭接續行為雖跨越95年7 月1 日之新舊法期間，依首開說
    明，仍應評價為集合犯之包括一罪，從而，本件被告犯行業
    為本院95年度簡字第4522號乙案之確定判決效力所及。準上
    言之，爰不經言詞辯論，逕為免訴判決之諭知。
據上論斷，應依刑事訴訟法第302 條第1 款、第307 條，判決如
主文。
中　　華　　民　　國　　96　　年　　6 　　月　　7 　　日
                  刑事第十四庭  審判長法　官  林海祥
                                      法  官  汪怡君
                                      法  官  朱敏賢
以上正本證明與原本無異。
如不服本判決應於送達後10日內向本院提出上訴狀。
                                      書記官　郭勝華
中　　華　　民　　國　　96　　年　　6 　　月　　7 　　日
